臺灣高等法院高雄分院刑事判決　　　　 94年度上訴字第264號
上　訴　人　　臺灣高雄地方法院檢察署檢察官
被　　　告　　甲○○
選任辯護人　　唐治民　律師
上列上訴人因被告殺人未遂等案件，不服臺灣高雄地方法院93年
度訴字第561 號中華民國94年1 月6 日第一審判決（起訴案號：
臺灣高雄地方法院檢察署93年度偵字第1816號），提起上訴，本
院判決如下：
    主  文
原判決撤銷。
甲○○共同殺人未遂，處有期徒刑陸年。
扣案之仿貝瑞塔廠改造玩具手槍壹枝（含彈匣壹個）及制式子彈
伍顆，均沒收。
    事  實
一、甲○○曾受僱於丙○○（另行移送檢察官偵辦）所經營之賭
    場工作，因乙○○積欠丙○○賭債而有嫌隙，丙○○乃於民
    國（以下同）93年1 月5 日晚間11時許，在高雄市左營區○○○路某處飲酒時，丙○○以0000000000號行動電話撥打與
    乙○○之0000000000號行動電話通話後，知悉乙○○正在高
    雄市左營區○○○路625 號環球檳榔攤飲酒，丙○○、甲○○2 人即基於共同殺人犯意聯絡，未經許可，推由甲○○持
    具殺傷力仿貝瑞塔廠改造玩具手槍1 枝（含彈匣1 個及制式
    子彈8 顆），於同年月6 日凌晨1 時10分許，頭戴全罩式安
    全帽身著黑衣褲，騎乘機車前往環球檳榔攤，進入檳榔攤內
    ，持前述手槍朝坐在檳榔攤內之乙○○射擊3 發後騎機車逃
    逸，致乙○○因此受有左臂關節擦傷及右小腿槍傷等傷害，
    經送醫院急救後，始倖免於死，而未得逞，嗣經甲○○向警
    投案，並帶警前往高雄市○○區○○路2 之1 號對面雜物堆
    ，起出前開手槍及子彈5 顆。
二、案經高雄市政府縣警察局左營分局移送台灣高雄地方法院檢
    察署檢察官偵查起訴。
    理  由
一、訊之被告甲○○否認持槍射擊被害人乙○○，辯稱：係替丙○○頂罪，非我前往槍擊云云，惟查上揭持槍前往槍擊被害
    人乙○○之事實，業据被告甲○○於警訊中坦承：「（問：
    你在何時、何地槍擊乙○○﹖）：於93年1 月6 日1 時許，
    在高雄市左營區○○○路625 號環球檳榔攤」「（問：當日
    你槍擊乙○○時，你共射擊幾發﹖）答：我共射擊3 發」「
    射擊距離大約10公尺左右」「（問：該把槍枝是義大利式
    PIETRO BERETTA，92手槍，槍號65493 號，是否就是犯案槍
    枝﹖）答：就是這把槍沒錯」「（問：你開槍時乙○○有與
    他人在一起﹖）答：共3 人，均坐在椅子上喝酒」等語（見
    93年1 月17日警訊筆錄）；偵查中被告甲○○仍坦稱：「（
    問：93年1 月6 日拿槍到環球檳榔攤對乙○○開3 槍﹖）答
    ：是」「（問：當天誰跟你去﹖）答：我自己騎機車去」「
    （問：提示照片，是否這把槍﹖）答：是的」「我……騎機
    車到檳榔攤向乙○○開3 槍」等語（見93年1 月17日、93年
    2 月25日偵查筆錄）；証人丙○○於警訊中亦陳稱：「（問
    ：乙○○於當天晚上案發前有接到1 通電話說：有朋友要來
    ，不知道路如何走，這通電話是何人撥打的﹖）答：是我打
    給他的」「（你撥打電話時，有何人在場﹖）答：有綽號『
    阿修』『阿寶』『阿扁』『竹仔』等約4 、5 人在場」「（
    問：你在撥打完這通電話後，乙○○就遭人持槍射擊，是否
    知道何人所為﹖）答：我當時不知道何人所為，於同（六）
    日晚上19時許聽朋友講的，是綽號『竹仔』所為」「綽號『
    竹仔』真實姓名年籍﹖）答：叫甲○○住高雄市楠梓區右昌
    一帶」等語（見93年1 月10日警訊筆錄）；該証人丙○○於
    原審仍陳稱：「（問：93年1 月5 日晚上有打電話給乙○○
    ﹖）答：有」「（問：你打電話給乙○○這段時間，你跟誰
    在喝酒﹖）答：阿寶即謝榮寶、甲○○，還有1 對夫婦」「
    （問：有無在警訊作証說開槍的人可能是甲○○﹖）答：我
    在左營分局是這樣講，我在刑事組講是甲○○做的，因為1
    月6 日甲○○去向我拿5,000 元，我問他為何，他說他有開
    槍去打乙○○，要跑路，我就跟左營分局這樣講」「（問：
    這個案件實際開槍的人是誰﹖）答：甲○○跟我說是他開的
    」等語（見93年6 月1 日原審審判筆錄），本院審理時證人
    丙○○改稱：我跟警察說甲○○有來找過我，沒有說甲○○
    去開槍等語（見本院卷第56頁），證人丙○○雖翻異前詞，
    依刑事訴訟法第159 條之2 規定，其先前之陳述因較詳細而
    具有較可信之情況，其警訊筆錄自得採為證據。又被告甲○○帶同警方至高雄市○○區○○路2 之1 號對面雜物堆起出
    扣案槍枝，並經証人即警員施榮利於原審陳述屬實（見原審
    卷第239 頁至240 頁），並有警卷照片可憑（見警卷第59、
    60頁）；又該起出扣案之槍枝試射彈殼，經以比對顯微鏡比
    對法與存檔涉槍彈頭、彈殼檔案資料比對結果，發現與左營
    分局93年1 月6 日高市警左分三字第0930000206號刑事案件
    証物採驗記錄表送鑑「乙○○遭槍擊案」案內彈殼3 顆，其
    彈底特徵紋痕相符合，認係由該槍枝所擊發，此有內政部警
    政署刑事警察局93年3 月30日刑鑑字第0930069191號函可稽
    ，足証被告甲○○帶警起出之槍枝確係本件槍擊案之槍枝。
    又扣案槍彈，經送鑑定結果，該92手槍1 枝（槍枝管制編號
    0000000000號）認係由仿BERETTA 廠半自動手槍製造之玩具
    手槍槍身組合土造金屬槍管及土造金屬滑套改造而成之改造
    手槍，機械性能正常，可供擊發適用子彈使用，認具殺傷力
    ，送鑑子彈5 顆係制式子彈，認均具殺傷力，此亦有內政部
    警政署刑事警察局93年2 月27日刑鑑字第09300243 70 號槍
    彈鑑定書可憑（見原審卷第31頁以下），並有該槍彈扣案可
    資佐証。又被害人乙○○於93年1 月6 日凌晨1 時10許，在
    高雄市左營區○○○路625 號環球檳榔攤，確遭槍擊致左臂
    關節擦傷及右小腿槍傷等傷害，並經被害人乙○○於原審及
    本院指訴綦詳，並經目擊証人陳淑雅於原審陳述屬實（見原
    審卷第159 至168 頁），並有乙○○就醫之高雄榮民總醫院
    醫療記錄可憑（見原審第104 頁以下）。又被告甲○○於看
    守所其親友前往面會時仍坦承：事實是我開槍的等語，仍坦
    承是其所開槍，此經本院審理時勘驗錄音帶屬實（見本院卷
    第116 頁以下），並有該錄音帶可憑，被告甲○○於警訊中
    所述槍擊時之在場人數、在場人之動作情形，亦與被害人乙○○及証人陳淑雅所述現場情形相符，足見被告甲○○應係
    前往槍擊之人無訛。
二、又持槍朝人體要害射擊將致被害人於死，為被告甲○○所認
    識，然被告竟於前開時地持該槍、彈朝被害人身體射擊，其
    朝被害人射擊第1 槍時，因被害人乙○○及時閃避，子彈始
    由左胸及右手臂之間射出，造成被害人乙○○左臂關節擦傷
    ，其後仍對被害人再射擊2 槍，業据被害人乙○○於本院証
    述明確（見94年9 月21日本院審判筆錄第3 頁），並有就醫
    記錄足憑（見原審卷第105 頁以下），足見被告甲○○持該
    手槍朝被害人乙○○射擊時具有殺人犯意。
三、被告甲○○於本院供稱：丙○○要我去向警方投案，並要我
    供述槍彈係黃建仁所有等語（見本院卷第71頁），且當晚僅
    丙○○打電話給被害人乙○○而知悉被害人正在環球檳榔攤
    內，亦据証人即被害人乙○○於本院証述明確（見94 年9月
    21日本院審判筆錄），並有其2 人上開電話通聯記錄附於一
    審卷一第61頁足憑，而依該電話通聯記錄記載，丙○○之該
    行動電話曾2 度與乙○○之該行動電話聯絡，核與証人蔡國
    輝警訊中陳稱：我事後回想乙○○2 通電話較可疑，於本日
    （6 日）零時許，他接到第1 通時，是走到屋外接聽，約隔
    10 多 分鐘，他在屋內又接到1 通電話時，乙○○問我：『
    說有朋友要來，要走何路如何前來﹖』，我告訴乙○○說：
    『由翠華路走大中路地下道，出地下道就可看到環球檳榔攤
    』，乙○○轉告該人後，我們就繼續在屋內聊天，我女友外
    出到明誠、富民路『振昌超市』買酒，約1 時許回到店內，
    沒多久該歹徒就持槍開槍」等語（見93年1 月6 日警訊筆錄
    ）相符，亦足確認丙○○先以行動電話聯絡被害人乙○○，
    以確定被害人乙○○所在位置，再推由被告甲○○持該手槍
    前往槍擊被害人乙○○，足見被告甲○○與丙○○2 人間具
    有共同之犯意，事証明確，被告甲○○於原審及本院審理時
    翻異前詞，改稱係替丙○○頂罪云云，所辯係卸責之詞，不
    足採信，其犯行已堪認定。
四、被告甲○○持改造手槍、子彈前往槍擊被害人未致死，核係
    犯刑法第271 條第2 項、第1 項之殺人未遂罪，及修正前槍
    砲彈藥刀械管制條例第11條第4 項未經許可持有改造手槍罪
    、同條例第12條第4 項未經許可持有子彈罪（被告甲○○持
    有該改造玩具手槍部分，應係犯槍砲彈藥刀械管制條例第11
    條第4 項未經許可持有改造玩具手槍罪，起訴書就該部誤載
    為槍砲彈藥刀械管制條例第7 條第4 項之罪，然公訴人業於
    原審當庭更正起訴法條應為同條例第11條第4 項之罪）。又
    未經許可持有改造手槍部分，槍砲彈藥刀械管制條例已於94
    年1 月26日修正施行，修正後之該條例第8 條第4 項之刑，
    較修正前該條例第11條第4 項之刑為重，依刑法第2 條第1
    項但書規定，此部分應適用有利於行為人之舊法。又被害人
    乙○○與被告甲○○無恩怨，業据乙○○於原審陳明（見原
    審卷第215 頁），又槍擊時乙○○尚欠丙○○賭債一百多萬
    元，亦經乙○○於本院審理時陳明（見94年9 月21日本院審
    判筆錄第5 頁），被告甲○○與丙○○間，有犯意聯絡及行
    為分擔，係屬共同正犯。被告甲○○所犯前述持有槍、彈2
    罪間，係一行為觸犯數罪名，此部分應從一重依持有改造手
    槍罪處斷；又所重處斷之持有改造手槍罪，與殺人未遂罪間
    ，有方法結果之牽連關係，應從一重以殺人未遂罪論處。又
    被告甲○○槍擊殺人未致死，應依未遂犯之規定減輕其刑。
五、原審不察，遽諭知無罪，尚有未洽，檢察官循被害人乙○○
    聲請上訴指摘原判決不當，為有理由，原判決自應予撤銷改
    判。審酌被告甲○○因受丙○○之囑即持槍射殺被害人，嚴
    重危害人身安全及社會治安，被害人乙○○雖受槍擊惟未致
    死，及其犯罪動機、目的、手段、法益受損程度等一切情狀
    ，爰量處有期徒刑6 年。扣案之仿貝瑞塔廠改造玩具手槍1
    枝（含彈匣1 個）及制式子彈5 顆，係違禁物，並均依法宣
    告沒收。
六、共犯丙○○部分另行移送檢察官偵辦。
據上論結，應依刑事訴訟法第369 條第1 項前段、第364 條、第
299 條第1 項前段，修正前槍砲彈藥刀械管制條例第11條第4 項
、第12條第4 項，刑法第11條前段、第271 條第2 項、第1 項、
第55條、第26條前段、第28條、第2 條第1 項但書、第38條第1
項第1 款，判決如主文。
本案經檢察官陳國全到庭執行職務。
中　　華　　民　　國　　94　　年　　10　　月　　4　　日
                  刑事第六庭    審判長法  官  王憲義
                                      法  官  李璧君
                                      法  官  張盛喜
以上正本證明與原本無異。
如不服本判決應於收受本判決後10日內向本院提出上訴書狀，其
未敘述上訴理由者，並得於提起上訴後10日內向本院補提理由書
狀（均須按他造當事人之人數附繕本）「切勿逕送上級法院」。
中　　華　　民　　國　　94　　年　　10　　月　　6 　　日
　　　　　　　　　　　　　　　　　　　書記官  林明威
附錄法條：
刑法第271 條第2 項、第1 項
殺人者，處死刑、無期徒刑或10年以上有期徒刑。
前項之未遂犯罰之。
預備犯第1項之罪者，處2年以下有期徒刑。
修正前槍砲彈藥刀械管制條例第11條第4項
未經許可，持有、寄藏或意圖販賣而陳列第1 項所列槍砲者，處
1 年以上7 年以下有期徒刑，併科新台幣700 萬元以下罰金。
槍砲彈藥刀械管制條例第12條第4項
未經許可，持有、寄藏或意圖販賣而陳列子彈者，處 5 年以下有
期徒刑，併科新台幣 300 萬元以下罰金。
